臺灣高等法院臺南分院刑事判決　　　 94年度交上易字第455號
上　訴　人
即　被　告　丙○○
上列上訴人因過失致死案件，不服臺灣嘉義地方法院94年度交易
字第11號中華民國94年 7月29日第一審判決（起訴案號：臺灣嘉
義地方法院檢察署94年度偵字第 100號），提起上訴，本院判決
如下：
    主  文
原判決撤銷。
丙○○從事業務之人，因業務上之過失致人於死，處有期徒刑壹
年。
    事  實
一、丙○○為汽車修理員，駕駛公司所有之車牌號碼 6M-4906號
    自用小貨車載送汽車零件為其附隨業務，為從事業務之人；
    其於民國（下同）93年 7月22日晚間，駕駛上開自用小貨車
    沿嘉義市○○路由北往南方向行駛，於同日19時36分許，行
    經嘉義市○○路 712號前，本應注意汽車行駛時，駕駛人應
    注意車前狀況，並隨時採取必要之安全措施，且應依照規定
    之速限行駛，而依當時天候晴，柏油路面，路面乾燥、無缺
    陷、無障礙物，視距良好等情觀之，又無不能注意之情事，
    其竟於夜間以時速60至70公里之速度超速行駛（前揭路段之
    速限為時速50公里），而於行經前揭地點時，因見其車前有
    1輛機車左轉，乃緊急煞車並將車輛之方向盤轉向右邊，造
    成其車輛之後車斗擦撞同方向行駛在其車輛右側之機車優先
    道內由翁國欽所騎乘搭載其子女乙○○、翁意婷之車牌號碼
    ZUL-169 號輕型機車，造成翁國欽、乙○○及翁意婷因而人
    車倒地，翁國欽經送醫救治後，延至93年 7月30日因頭部外
    傷併顱內出血不治死亡；乙○○則受有頭部外傷併頭皮撕裂
    傷、右前臂及右膝擦傷之傷害；翁意婷則受有頭皮擦挫傷、
    左肩、左前臂挫擦、右踝挫傷之傷害。
二、案經翁國欽之妻即翁意婷及乙○○之母甲○○告訴臺灣嘉義
    地方法院檢察署檢察官偵查起訴。
    理  由
一、上訴人即被告丙○○經合法通知，無正當理由不到庭，惟據
    其前到庭就於上揭時、地駕駛自用小貨車超速行駛，並肇事
    致被害人翁國欽死亡及被害人乙○○、翁意婷受傷之事實均
    坦認不諱，核與告訴人甲○○指訴及證人蔡麗淑證述之情節
    相符，且有警製道路交通事故調查報告表（一）（二）、道
    路交通事故現場圖、現場照片14幀及診斷證明書 3份附於偵
    卷可稽；另被害人翁國欽因車禍傷重死亡之事實，亦經臺灣
    嘉義地方法院檢察署檢察官督同檢驗員相驗屬實，製有相驗
    筆錄、相驗屍體證明書、驗斷書及勘驗照片 4張等件在卷可
    憑。
二、按行車速度，依速限標誌或標線之規定；又駕駛人應注意車
    前狀況，並隨時採取必要之安全措施，道路交通安全規則第
    93條第1項、第94條第3項分別定有明文。被告既領有駕駛執
    照，理應知悉上開規定，則被告駕駛上揭車輛行經該路段，
    自應注意上開安全規範，而依當時天候晴、柏油路面、路面
    乾燥、無缺陷、無障礙物、視距良好等一切情狀，並無不能
    注意之情事，且當地速限又為50公里，乃被告竟疏未注意及
    此，仍以時速60至70公里之超速行駛，且未注意車前狀況，
    並隨時採取必要之安全措施，致因煞避前方左轉之機車時，
    其車輛之後車斗擦撞同方向行駛在其車輛右側機車優先道內
    之被害人翁國欽機車，造成被害人翁國欽死亡、被害人乙○
    ○、翁意婷受傷，足見被告之駕車行為確有過失甚明。且本
    件車禍肇事責任，經送臺灣省嘉雲區行車事故鑑定委員會鑑
    定結果，認：「丙○○駕駛自用小貨車，夜間超速行駛、煞
    車失控偏右，由後擦撞機車，為肇事原因；翁國欽無肇事因
    素。」等情，此有臺灣省嘉雲區車輛行車事故鑑定委員會嘉
    鑑字第931045號函 1件附卷足參，堪認被告就本件車禍應負
    過失責任；再被害人翁國欽、乙○○、翁意婷確因本件被告
    之過失行為而分別死亡、受傷之情，已如前述，則被告之過
    失駕車行為與被害人等之死亡、受傷結果間，均有相當之因
    果關係。綜上所述，本案事證已臻明確，被告犯行，堪可認
    定。
三、按被告當日係駕駛上開自用小貨車為公司載送輪胎修理汽車
    ，業據其供陳在卷，堪認駕駛上開車輛是其附隨業務，為從
    事業務之人。被告於上揭時、地，因疏於注意而肇事，並致
    被害人翁國欽死亡，及被害人乙○○、翁意婷受傷，核被告
    所為，係犯刑法第276條第2項之業務過失致死罪及同法第28
    4條第2項之業務過失傷害罪；被告以一過失行為，致被害人
    翁國欽死亡及被害人乙○○、翁意婷受傷，係一行為觸犯數
    罪名，為想像競合犯，應從一重之刑法第276條第2項之業務
    過失致死罪論處。另查，被告肇事後，未經發覺前，雖有託
    人報警並於有犯罪調查權限之警員郭建志到場處理時，主動
    坦認為肇事人之事實，此有自首報告書 1份附卷可考，然被
    告經起訴後，因逃匿經原審傳拘未著，復經原審於94年4 月
    14日發布通緝，並於同年 4月19日經緝獲，此有通緝稿、通
    緝案件移送書附於原審卷足憑（見原審卷第41頁、第47頁）
    ，則被告於原審審理中既已逃匿，顯無接受裁判之意思，核
    與刑法第62條前段所規定之自首要件不符，自無依該條規定
    減輕其刑（最高法院86年度台上字第1951號判決意旨可資參
    照）。
四、原審以被告罪証明確，因予論罪科刑，固非無見。但被告既
    無接受裁判之意思，與自首要件不符，已如前述，原審乃依
    刑法第62條前段規定減輕其刑，顯有未當。被告上訴以原審
    量刑過重而指摘原判決不當，雖無理由，但原判決既有上開
    可議之處，即屬無可維持，應由本院予以撤銷改判。爰審酌
    被告尚無犯罪前案紀錄（此有臺灣高等法院被告全國前案紀
    錄表及臺灣嘉義地方法院檢察署刑案資料查註紀錄表各 1件
    附卷可考）、其犯罪之手段，對本件車禍應負全部之過失責
    任、犯罪致生被害人翁國欽死亡、被害人翁意婷、乙○○受
    傷，情節非輕，犯罪後雖報警並協助聯絡將被害人送醫，但
    經通緝到案，且其僅賠償被害人家屬30萬元，而未與被害人
    家屬達成民事和解之態度等一切情狀，量處如主文所示之刑
    ，以資懲儆。
五、被告經合法傳喚，無正當之理由不到庭，爰不待其陳述，逕
    行判決。又被告既不符合自首要件，原審依刑法第62條前段
    規定減輕其刑，顯有適用法條不當之情事，依刑事訴訟法第
    370 條但書規定，本院既撤銷原判決，自得諭知較重於原審
    判決之刑。
據上論結，應依刑事訴訟法第369條第1項前段、第364條、第299
條第1項前段、第371條、第370條但書，刑法第276條第 2項、第
284條第 2項、第55條，罰金罰鍰提高標準條例第1條前段，判決
如主文。
本案經檢察官張太龍到庭執行職務。
中　　華　　民　　國　　94　　年　　10　　月　　26　　日
                  刑事第四庭    審判長法　官　吳志誠
                                      法　官  蔡美美
                                      法　官  陳珍如
以上正本證明與原本無異。
如不服本判決，應於收受本判決後十日內向本院提出上訴書狀。
其未敘述上訴理由者並得於提起上訴後十日內向本院補提理由書
狀（均須按他造當事人之人數附繕本）「切勿逕送上級法院」。
　　　　　　　　　　　　　　　　　　　書記官  岑　玢
中　　華　　民　　國　　94　　年　　10　　月　　26　　日
附錄：本判決論罪科刑法條
刑法第276條第2項
從事業務之人，因業務上之過失犯前項之罪者，處5年以下有期
徒刑或拘役，得併科3千元以下罰金。
中華民國刑法第284條第2項
從事業務之人，因業務上之過失傷害人者，處1年以下有期徒刑
、拘役或1千元以下罰金，致重傷者，處3年以下有期徒刑、拘役
或2千元以下罰金。
